臺灣新竹地方法院刑事判決　　　　　　　　　　　　　九十一年度簡上字第八一號
　　上　訴　人　臺灣新竹地方法院檢察署檢察官
　　被　　　告　甲○○
右列上訴人因被告偽造文書案件，不服本院竹北簡易庭於中華民國九十一年五月十五
日所為之九十一年度竹北簡字第七八號第一審簡易判決（原聲請簡易判決處刑案號：
臺灣新竹地方法院檢察署九十年度偵字第三五六三號、九十一年度偵緝字第四二號）
，而提起上訴，本院管轄第二審之合議庭判決如左：
    主  文
上訴駁回。
    事  實
一、緣陳進添先於民國九十年五月十四日，借用胞弟甲○○之名義，以不詳價格向萬
    志新購買因事故已撞毀而無法使用之ＬＯ－六三五一號自小客車後，另於九十年
    六月上旬某日，明知Ｚ八－八三六二號自小客車係來路不明之贓物（為乙○○所
    有，於九十年五月二十五日上午十一時三十分許，在新竹市○○路一七０號港南
    國小旁遭不詳人士竊走），仍向姓名年籍不詳、綽號「阿宏」之成年男子以新台
    幣（下同）三萬元買受後。陳進添為避免警方查獲，於買受翌日在其與甲○○位
    於新竹縣新豐鄉坡頭村十鄰坡子頭一六六之一號住處兼烤漆修車廠內，以砂輪機
    磨掉Ｚ八－八三六二號自小客車之引擎號碼及車身號碼後，重新打上前揭ＬＯ－
    六三五一號自小客車之引擎號碼４Ｇ９３Ｍ００４０６２，並將ＬＯ－六三五一
    號自小客車之車身號碼牌Ａ0000000剪下後以補土黏貼在Ｚ八－八三六二
    號自小客車上，且將車體為銀色之Ｚ八－八三六二號自小客車烤漆成黑色（聲請
    簡易判刑書誤載為深藍色），另改懸掛ＬＯ－六三五一號之車牌。陳進添於偽造
    前述車身號碼、引擎號碼、更改車體顏色後，以二十萬元出售予不知情之甲○○
    。嗣於九十年六月八日上午十一時三十分許，在前址住處兼烤漆修車廠前，為警
    查獲前揭懸掛ＬＯ－六三五一號車牌、但車身號碼、引擎號碼均經偽造之Ｚ八－
    八三六二號自小客車（Ｚ八－八三六二號自小客車嗣已發還乙○○）。甲○○於
    警方查獲後、同日下午二時許接受警訊製作筆錄前，以電話與胞兄陳進添聯絡得
    知上情，加以陳進添於電話中央求甲○○為其擔罪，甲○○竟基於隱避陳進添之
    意圖，於同日下午二時許接受新竹縣警察局竹北分局後湖派出所員警李斌豪訊問
    時供稱上揭車輛為其以三萬元向某不知名男子購得後，復變造車身與引擎號碼而
    頂替。嗣於檢察官偵查中，甲○○無法交代賣主身分，陳進添另透過友人聯繫，
    於九十年七月間在新竹縣新豐鄉○○村○○鄰○○路○段三五巷一弄四號范偉麟
    家中，以一萬元之代價商請范偉麟頂替，范偉麟乃基於隱避陳進添之意圖，而於
    九十年七月二十三日檢察官偵訊時佯稱車身及引擎號碼係其偽造後出售予甲○○
    而頂替之，嗣范偉麟因故翻供始查獲上情（陳進添所涉偽造文書等犯行經本院以
    九十一年度訴字第五八號判決，現上訴中由台灣高等法院以九十一年度上訴字第
    三三四一號審理，范偉麟所涉頂替犯行則經原審判決確定）。
二、案經新竹縣警察局竹北分局報告臺灣新竹地方法院檢察署檢察官聲請簡易判決處
    刑。
    理  由
一、本案經合議庭審理結果，認本院第一審認事用法及量刑均無不當，應予維持，原
    審判決所載之證據及理由均與本庭所認定者相同，茲引用之（如附件）。
二、上訴人即公訴人臺灣新竹地方法院檢察署檢察官上訴意旨以：被告甲○○自九十
    年五月二十八日查獲後，經公訴人於同年六月二十六日、七月四日、七月五日、
    七月六日、七月二十三日、八月八日、八月十六日、九月十三日多次開庭偵查，
    且依被告甲○○及同案被告范偉麟不實之供述簽分同案被告范偉麟，但被告甲○
    ○遲至九十一年三月六日始自白頂替犯行，嚴重影響偵查程序，耗費司法資源，
    原審諭知拘役二十日，似屬過輕等語，而提起上訴。經查，被告甲○○與另案被
    告陳進添為同父同母之二親等旁系血親，此有法務部戶役政資料一份附於原審卷
    第十一頁可查，依刑法第一百六十七條之規定，被告甲○○為圖利其兄陳進添而
    犯本件第一百六十四條第一項之罪，依法應予減輕或免除其刑，倘未依法減輕或
    免除其刑，當屬審判違背法律。次查，「有期徒刑、拘役、罰金減輕者，減輕其
    刑至二分之一。但同時有免除其刑之規定者，其減輕得減至三分之二」，刑法第
    六十七條亦定有明文。準此，本院依刑法第一百六十七條對被告甲○○所犯之第
    一百六十四條第一項頂替罪減輕其刑時，依法自得減至三分之二。從而，審酌被
    告甲○○與另案被告陳進添係二親等之旁系血親，渠等關係至為密切，因此故為
    頂替犯行，情理上實有應予寬容之處，故法律對此定有必減輕其刑或免除其刑之
    明文，兼衡被告甲○○犯罪施用之手段等一切情狀，原審判處被告甲○○拘役二
    十日，應屬適當。至被告甲○○雖遲至九十一年三月六日始自白頂替犯行，惟其
    於犯罪後能知所悔悟，實緣於上訴人偵查中本於勿枉勿縱之精神，戮力從公，竭
    盡調查本案事證之故，上訴人認被告甲○○因此浪費司法資源，容有誤會。綜上
    所述，原審以被告所犯罪證明確，援引適用刑法第一百六十四條第二項、第一百
    六十七條、第四十一條第一項前段，罰金罰鍰提高標準條例第一條前段、第二條
    ，量處判處拘役二十日，如易科罰金以三百元折算一日，認事用法及量刑尚無違
    誤。上訴人即檢察官以前開事由提起上訴，本院認並無理由，上訴人之上訴應予
    駁回。
據上論斷，應依刑事訴訟法第四百五十五條之一第一項、第三項、第三百七十三條、
第三百六十八條，判決如主文。
本案經檢察官劉邦繡到庭執行職務。
中      華      民      國    九十一    年     十二     月     十八     日
                                     臺灣新竹地方法院刑事第一庭
                                         審判長法  官  賴淑敏
                                               法  官  馮俊郎
      法  官  李珮瑜
右正本證明與原本無異。
本件不得上訴。
                                               書記官  龔紀亞
中      華      民      國    九十一    年     十二     月     十八     日
附錄論罪科刑法條：
刑法第一百六十四條第一項
藏匿犯人或依法逮捕拘禁之脫逃人或使之隱避者，處二年以下有期徒刑、拘役或五百
元以下罰金。
刑法第一百六十七條
配偶、五親等內之血親或三親等內之姻親圖利犯人或依法逮捕拘禁之脫逃人，而犯第
一百六十四條或第一百六十五條之罪者，減輕或免除其刑。
